台灣高等法院刑事裁定　　　　　　　　　　　　　　九十一年度聲再字第二七號
　　再審聲請人
　　即受判決人　甲○○
右列聲請人因違反山坡地保育條例案件，對於本院八十八年度上訴字第三四六三號中
華民國八十九年一月四日確定判決（台灣板橋地方法院八十七年度訴字第一八一六號
、台灣板橋地方法院檢察署八十七年度偵字第一六０六一號），聲請再審，本院裁定
如左：
    主  文
再審之聲請駁回。
    理  由
一、本件聲請意旨略以：原確定判決認定聲請人犯罪，係以被告係於坐落台北縣林口
    鄉○○段瑞樹坑小段二０、二一二等地號之土地所有權人，未經申請而開挖整地
    並未做好水土保持計劃及連續破壞原有地形、地貌為其論據，惟原判決除於民國
    八十七年七月二十七日當場查扣由徐文正駕駛之挖土機施作以外，僅以推測之方
    式認定被告於五月初僱請不知名之人士開挖，根本無實際之人證及物證，即認定
    被告有連續犯罪之事實，且經被告詳查原判決所述五月間，被告並非所有權人，
    被告係於八十七年六月四日方取得該土地所有權，原判決認定根本與事實不符，
    因認發現前述新事實新證據，為此依刑事訴訟法第四百二十條第一項第六款之規
    定聲請再審云云。
二、按因發見確實之新證據，足認受有罪判決之人應受無罪之判決者得聲請再審，固
    為刑事訴訟法第四百二十條第一項第六款所明定。而所謂「發見新證據」，係指
    該證據當時已經存在，為法院及當事人所不及知，不及調查斟酌，至其後始行發
    見者；所謂「確實之新證據」，係指其證據之本身在客觀上可認為真實，勿須經
    過調查，即足以動搖原判決，使受刑人得受有利之裁判者而言，若在客觀上就其
    之真實性為如何，尚欠明瞭，非經相當之調查，不能辨其真偽，即與確實新證據
    之「確實」含義不符，自難據為聲請再審之理由，且該證據必須顯然可認為足以
    動搖原有罪確定判決，而為受判決人無罪、免訴、免刑或輕於原判決所認罪名之
    判決者為限。因此受理聲請再審之最後事實審法院，應就聲請再審理由之所謂「
    新證據」，是否具備事實審判決前已經存在，為法院、當事人所不知，事後方行
    發見之「嶄新性」，及顯然可認足以動搖原有罪確定判決，應為無罪、免訴、免
    刑或輕於原判決罪名之「顯然性」二要件，加以審查，為判斷應否准予開始再審
    之準據（最高法院七十年台抗字第一六一號裁定及同院八十五年台抗字第三０八
    號裁定參照）。經查：
三、聲請人所主張之新證據即上開其所指摘原確定判決認定其犯罪，僅以推測之方式
    認定其於五月初僱請不知名人士開挖，未有實際之人證物證。惟查：原判決依據
    被告不利於己之供述，及卷附台北縣新莊地政事務所八十七年十一月三十日八七
    北縣莊地一字第一五三九一號函及八十八年六月十七日八八北縣莊地一字第八四
    六０號函檢附之土地登記謄本，台北縣政府八十八年一月六日八八北府農六字第
    七二七０號函及附件行政院農業委員會八十五年十一月四日八五農林字第八五一
    五二五六０Ａ號函、行政院六十八年十一月二十一日台六十八經一一七０一號函
    、台灣省政府八十五年三月六日八五府農水字第一二三一四號公告，暨台北縣林
    口鄉公所查報不當使用山坡地查報表及現場照片、第一審勘驗筆錄及現場照片、
    台北縣新莊地政事務所土地複丈成果圖、台灣省政府地政處土地測量局八十八年
    五月十一日八八地測二字第０七二三九號函及附件鑑定書、鑑定圖，勘驗筆錄及
    現場照片等證據，為其論罪之依據，此有該判決書在卷可憑，足見再審聲請人所
    稱之上開事實並不具「嶄新性」，揆諸前開說明，聲請人所主張之事實核與刑事
    訴訟法第四百二十條第一項第六款所明定發見確實新證據之要件不合。另聲請人
    主張其係於八十七年六月四日始取得係爭土地所有權，按山坡地保育利用條例第
    三十五條之罪，並未以行為人須為土地所有權人為構成要件，聲請人主張其行為
    時尚未取得該土地所有權因認符合刑事訴訟法第四百二十條第一項第六款之「新
    證據」，揆諸前揭說明，其所主張之事實與刑事訴訟法第四百二十條第一項第六
    款之「確實之新證據」之要件亦不相符。綜上所述，聲請人所主張之事證，難認
    為有再審之理由，其再審之聲請應予駁回。
據上論斷，應依刑事訴訟法第四百三十四條第一項，裁定如主文。
中      華      民      國    九十一    年      五      月    三十一    日
                              台灣高等法院刑事第十一庭
                                  審判長法  官  楊  照  男
                                        法  官  王  詠  寰
                                        法  官  陳  炳  彰
右正本證明與原本無異。
如不服本裁定應於收受送達後五日內向本院提出抗告書狀。
                                        書記官  賴  淑  真
中      華      民      國      九十一   年     六      月     四      日
